【裁判字號】    97,易,27
【裁判日期】    970215
【裁判案由】    詐欺
【裁判全文】
臺灣臺中地方法院刑事判決                97年度易字第27號
公  訴  人  臺灣臺中地方法院檢察署檢察官
被      告  丁○○
上列被告因詐欺案件，經檢察官提起公訴（96年度偵字第28396
號）及移送併辦（97年度偵字第1636號），本院合議庭裁定由受
命法官獨任進行簡式審判程序，判決如下：
    主  文
丁○○幫助意圖為自己不法之所有，以詐術使人將本人之物交付
，處有期徒刑肆月，如易科罰金，以新臺幣壹仟元折算壹日。緩
刑貳年，緩刑期內付保護管束，並應向指定之公益團體、地方自
治團體或社區提供捌拾小時之義務勞務。
    犯罪事實
一、丁○○雖可預見如將個人存摺、金融卡、密碼交付予姓名年
    籍不詳且不相識之成年人使用，該成年人有可能以所取得之
    存摺、金融卡、密碼遂行財產上犯罪之目的，竟仍基於縱若
    取得其存摺、金融卡、密碼之成年人，用以實施犯罪，供作
    被害人匯款之用，仍不違背其本意之幫助使用其帳戶者向他
    人詐欺取財之不確定故意，先於民國96年9月7日至臺灣新光
    商業銀行大里分行開設帳號0000000000000號之帳戶後，再
    於96年9月7日至96年10月3日間之某日，在臺中市○區○○
    路四段186號之德安百貨，將上開帳戶之存摺、金融卡及密
    碼，交付予姓名年籍不詳之成年人，而容許他人藉其帳戶以
    遂行財產犯罪。之後，該成年人果然基於意圖為自己不法所
    有之犯意，分別於：
（一）96年10月3日下午6時許，撥打電話給甲○○，佯稱其先前
      上網購買衣服，因電腦程式輸入錯誤，誤將付款方式輸入
      成分期付款，需將該筆分期付款取消，否則將一直被扣款
      ，並要求甲○○至附近提款機取消該筆分期付款，致甲○○陷於錯誤，於同日下午6時24分許，至位在臺中縣太平
      市○○○街53號之長億郵局，依對方所述之步驟輸入，因
      而轉帳新臺幣（下同）5152元至上開帳戶，旋遭提領一空
      。
（二）96年10月3日下午6時25分許，撥打電話給乙○○，以同前
      所述之說詞，誆騙乙○○，乙○○因不知有假而陷於錯誤
      ，遂於同日下午7時16分許，至位在臺北市文山區○○○
      路○段389號之景美郵局，依對方所述之步驟輸入，因而轉
      帳2 萬3983元至上開帳戶，旋遭提領一空。
      嗣經甲○○、乙○○發覺有異，分別報警而循線查悉上情
      。
二、案經臺中縣警察局霧峰分局報告臺灣臺中地方法院檢察署檢
    察官偵查起訴及移送併辦。
    理    由
一、上揭犯罪事實，業據被告丁○○於本院審理時為認罪之陳述
    ，核與被害人甲○○及乙○○分別於警詢時指訴之情節相符
    ，並有被告上開帳戶之開戶資料、存款帳戶存提交易明細查
    詢明細表、自動櫃員機匯款執據、報案三聯單等附卷可稽，
    可知被告前開自白，確與事實相符，堪予採信。又存摺、金
    融卡、密碼均為關係個人理財之重要工具，一般人皆會妥善
    保管，而該等專有物品如落入不明人士手中，極易被利用為
    與財產有關之犯罪工具，此又係具備一般生活智識者皆能體
    察之常識；參以邇來犯罪人使用他人帳戶作為指示被害人匯
    款工具之犯罪類型層出不窮，並廣經媒體披載，凡對社會動
    態尚非全然不予關注者均能知曉，社會上一般人防詐之意識
    更日益高漲，想要從事詐騙者必使出相當方法，始能有所得
    ，犯罪者自不可能將費盡心力才詐得之金錢，存入自己無法
    確實掌控之帳戶內，否則將無法確保該帳戶名義人不會在受
    騙者匯入款項後，突然將該帳戶或提款卡掛失凍結或變更印
    鑑、密碼，致使犯罪者無法從該帳戶內領出犯罪所得，甚至
    由帳戶名義人將帳戶內之款項提領一空之情形發生。是以犯
    罪者欲以他人帳戶供作款項出入之帳戶，當會先徵得帳戶所
    有人之同意，並確知提款卡密碼後，才予使用。準此，被告
    坦認上揭犯行，合於情理，益徵可採。綜上所陳，被告雖可
    預見提供自己帳戶資料予姓名年籍不詳之成年人，該成年人
    有可能以所取得之存摺、金融卡、密碼遂行財產上犯罪之目
    的，竟仍將自己上開帳戶之存摺、金融卡、密碼提供予姓名
    年籍不詳之成年人，容任他人使用，則其主觀上顯具有縱使
    該姓名年籍不詳之成年人於取得該帳戶之存摺、金融卡、密
    碼後，持以作為詐欺取財供被害人匯款使用，亦不違背其本
    意之不確定故意至明。惟被告僅係單純提供該帳戶之存摺、
    金融卡及密碼，並未參與訛騙被害人甲○○、乙○○之詐欺
    取財構成要件行為，主觀上僅係基於幫助該犯罪者之意思，
    應屬無疑。從而，本件事證明確，被告上開犯行，洵堪認定
    。
二、查姓名年籍不詳之成年人於取得被告上開帳戶之存摺、金融
    卡、密碼後，即基於意圖為自己不法所有之犯意，訛騙被害
    人甲○○及乙○○，致使被害人甲○○、乙○○分別陷於錯
    誤，各依指示匯款至被告上開帳戶，核該成年人所為，係犯
    刑法第339條第1項之詐欺取財罪。而被告提供自己帳戶予該
    姓名年籍不詳之成年人使用，其主觀上係以幫助他人犯罪之
    意思而參與犯罪構成要件以外之行為，核被告所為，係犯刑
    法第30條第1項前段、第339條第1項之幫助詐欺取財罪，得
    依同法第30條第2項之規定減輕其刑。檢察官雖僅就被告提
    供上開帳戶予姓名年籍不詳之成年人後，該成年人詐騙被害
    人甲○○部分之犯行，提起公訴，但檢察官就犯罪事實一部
    起訴者，其效力及於全部。刑事訴訟法第267條定有明文。
    該成年人另有訛詐被害人乙○○匯款至被告上開帳戶之犯行
    ，已詳如前述，且與前揭起訴部分，均係基於被告同一幫助
    行為，屬單純一罪，本院自應就實質上一罪之被告幫助詐欺
    被害人甲○○及乙○○部分之犯行，一併加以審理。爰審酌
    被告前無任何犯罪紀錄，素行良好，有臺灣高等法院被告前
    案紀錄表可按，其任意交付自己帳戶之存摺、金融卡、密碼
    予姓名年籍不詳之人使用，圖謀換取生活所需，犯罪之動機
    、目的雖然單純，但罔顧此舉可能淪為他人犯罪之工具，助
    長財產犯罪者遂行詐欺取財之目的，同時使犯罪者得以隱匿
    真實身分，增加查緝罪犯之困難，助長犯罪氣焰，危害社會
    治安，所為可議，其交付之帳戶資料數量只有一個，造成被
    害人甲○○、乙○○受騙匯款而受有損害，被訛詐之金額非
    鉅，但均尚未能賠償被害人等之損失，再考之被告智識、生
    活情狀，暨犯後業已坦認犯行等一切情狀，量處如主文所示
    之刑，並諭知易科罰金之折算標準。末查，被告前未曾受有
    期徒刑以上刑之宣告，有前開前科紀錄表可按，其雖於警詢
    、偵訊中矢口否認犯罪，然至本院審理時終能坦承犯行，深
    具悔意，且被告年僅二十出頭，人生大好前途正要展開，目
    前從事美髮工作，有正當職業，其經此教訓，當知警惕而信
    無再犯之虞，本院綜核各情，所宣告之刑，認以暫不執行為
    適當，故併予宣告緩刑二年，以啟自新。又被告違犯上開犯
    行，足見其價值觀念偏差，守法程度有待加強，本院認應由
    觀護人以專業知識輔導其品德，希能改過遷善，且斟酌其於
    本案之犯罪情節，認有命其提供義務勞務以彌補其犯罪所生
    危害，並藉由服務社群體認應從事正當工作賺取生活所需之
    重要性，爰依刑法第74條第2項第5款之規定，命被告應向指
    定之公益團體、地方自治團體或社區提供80小時之義務勞務
    ，暨依刑法第93條第1項第2款規定，諭知緩刑期內付保護管
    束。
據上論斷，應依刑事訴訟法第273條之1第1項、第299條第1項前
段，刑法第30條第1項前段、第2項、第339條第1項、第41條第1
項前段、刑法第74條第1項第1款、第2項第5款、第93條第1項第2
款，刑法施行法第1條之1第1項、第2項前段，判決如主文。
本案經檢察官丙○○到庭執行職務
中    華    民    國    97    年    2     月    15    日
                  刑事第十一庭  法  官  莊嘉蕙
以上正本證明與原本無異。
如不服本判決，應於送達後十日內向本院提出上訴狀（須附繕本
），上訴於臺灣高等法院臺中分院。
                                書記官  魏愛玲
中    華    民    國    97    年    2     月    15    日
附錄論罪科刑法條
中華民國刑法第339條第1項
意圖為自己或第三人不法之所有，以詐術使人將本人或第三人之
物交付者，處5年以下有期徒刑、拘役或科或併科1千元以下罰金
。


司法院資訊處製作；財團法人民間司法改革基金會備份。
